臺灣高等法院刑事判決
109年度上易字第2144號
上  訴  人  
即  被  告  蘇國基


                    （另案於法務部○○○○○○○○○○○執行中）
指定辯護人  蕭予馨律師（法扶律師）
上列上訴人即被告因竊盜案件，不服臺灣新北地方法院108年度
易字第617號，中華民國109年8月21日第一審判決（起訴案號：
臺灣新北地方檢察署108年度偵字第12956號），提起上訴，本院
判決如下：
    主  文
原判決撤銷。
蘇國基犯竊盜罪，累犯，處拘役肆拾日，如易科罰金，以新臺幣
壹仟元折算壹日。未扣案如附表所示之物均沒收，於全部或一部
不能沒收或不宜執行沒收時，追徵其價額。
    事  實
一、蘇國基意圖為自己不法之所有，基於竊盜之犯意，於民國10
    8年1月22日上午9時37分許（起訴書誤載為上午10時30分許
    ），騎乘車牌號碼000-000號普通重型機車，至新北市○○區○
    ○路0段000巷0弄0號黃鑫銘住處前，徒手竊取黃鑫銘所有、
    置放於住處前騎樓內、如附表所示、內裝銅線、拆線工具1
    組及廢線材之收納箱1個（價值合計約新臺幣【下同】4,800
    元，起訴書漏載收納箱1個）得手，旋騎乘上開機車離去。
    嗣於同日上午10時許，經黃鑫銘發現上開物品遭竊，乃報警
    處理，經警調閱監視錄影畫面，而查知上情。
二、案經黃鑫銘訴由新北市政府警察局海山分局報告臺灣新北地
    方檢察署檢察官偵查起訴。
    理  由
一、證據能力部分
 ㈠證人即告訴人黃鑫銘於警詢所為之陳述，為被告以外之人於審
   判外之言詞陳述，依刑事訴訟法第159條第1項之規定，屬傳
   聞證據，且為上訴人即被告蘇國基及辯護人表示爭執其證據
   能力，而不符合刑事訴訟法第159條之1至第159條之5傳聞證
   據之例外規定，依刑事訴訟法第159條第1項之規定，不具證
   據能力。
 ㈡按被告以外之人於審判外之言詞或書面陳述，雖不符刑事訴訟
   法第159條之1至第159條之4之規定，而經當事人於審判程序
   同意作為證據，法院審酌該言詞陳述或書面陳述作成時之情
   況，認為適當者，亦得為證據；當事人、代理人或辯護人於
   法院調查證據時，知有第159條第1項不得為證據之情形，而
   未於言詞辯論終結前聲明異議者，視為有前項之同意；刑事
   訴訟法第159條之5定有明文。查本判決下列認定事實所引用
   之被告以外之人於審判外所為之供述證據資料，公訴人、被
   告及辯護人等對本院提示之卷證，均表示對於證據能力沒有
   意見而不予爭執，且迄至言詞辯論終結前亦未再聲明異議，
   本院審酌上開證據資料製作時之情況，尚無違法不當或證明
   力明顯過低之瑕疵，亦認以之作為證據，應屬適當。
 ㈢本判決下列認定事實所引用之非供述證據，並無證據證明係公
   務員違背法定程序取得之證據，且與本件待證事實具有自然
   之關聯性，均得作為證據。
二、認定事實所憑之證據及理由
　㈠訊據被告固承認於108年1月22日上午9時37分許，騎乘車牌號
    碼000-000號普通重型機車，行經新北市○○區○○路0段000巷0
    弄0號告訴人黃鑫銘住處前之事實，惟否認有何竊盜犯行，
    辯稱：我只是騎車經過而已，並沒有偷竊云云。辯護人則為
    被告辯護以：依據本案卷證，無法證明被告確實有取得告訴
    人所指稱遭竊之物品，抑或僅為紙類或其他無價值之回收物
    ，且告訴人表示遭竊物品重達20公斤，被告長期裝有人工髖
    關節，不良於行，而經原審勘驗案發現場監視錄影畫面，認
    為被告輕鬆帶離收納箱，該等物品自非告訴人所指重達20公
    斤之裸銅線等物品，自應對被告為無罪之諭知云云。
　㈡被告於108年1月22日上午9時37分許，騎乘車牌號碼000-000
    號普通重型機車，至新北市○○區○○路0段000巷0弄0號黃鑫銘
    住處前，並騎乘上開機車離去之事實，為被告所是認（見原
    審卷第120頁，本院卷第91、200頁），並有案發監視器翻拍
    畫面暨檔案光碟、車輛詳細資料報表、本院110年1月6日當
    庭勘驗案發現場監視器錄影光碟之勘驗筆錄及截圖在卷可稽
    （見偵查卷第9至12、21頁，本院卷第129、130、139至152
    頁）。故此部分事實，首堪認定。
　㈢告訴人於108年1月21日晚間，將如附表編號1至3所示銅線、
    拆線工具及廢線材等物整理收納在如附表編號4所示之收納
    箱（價值共約4,800元）內，放置其位於新北市○○區○○路0段
    000巷0弄0號住處前騎樓正中央，翌日（即108年1月22日）
    早上，即發現如附表所示之物均遭竊，旋即前往警局報案之
    事實，業據證人即告訴人於偵查及本院審理時結證屬實（見
    偵查卷第25、26頁，本院卷第202至209頁），並有案發現場
    照片在卷可證（見偵查卷第9頁）。是以告訴人所有如附表
    所示之物均於上開時地遭竊之事實，亦堪認定。
　㈣經本院於110年1月6日當庭勘驗108年1月22日案發當時監視器
    錄影光碟內容，結果發現：
　⒈影片開始時，畫面顯示時間為108年1月22日上午9時7分35秒
    ，畫面中央有一道路，道路右側為建築物，建築物之騎樓放
    置有數輛汽機車、盆栽，並有許多物品堆置於機車左側。
　⒉同日上午9時26分30至33秒時，從畫面右側有1名頭戴深色安
    全帽、著深色上衣、長褲之男性機車騎士沿著該馬路往畫面
    上方行駛，該騎士減速緩慢右轉，看向右方騎樓（即告訴人
    住處前之騎樓），並將其右腳從機車踏板上放下，同日上午
    9時26分42秒，該機車沿右方騎樓右轉後，自畫面中央上方
    離開畫面。
　⒊同日上午9時26分49秒時，1名著深色上衣、長褲之男子從畫
    面中央上方出現，並走進入道路右側建築物之騎樓（即告訴
    人住處前之騎樓）內。
　⒋同日上午9時27分0秒至45秒時，該名男子靠近騎樓內堆置物
    品之位置，先以其右手翻找物品，後轉身以雙手翻找，又稍
    往後退一步往畫面左側移動，來回走動，彎腰翻找該物品堆
    置處，俯身曲腿復起身，雙手持1物品，又彎腰後退將物品
    放下，持續俯身翻找物品，於同日9時27分57秒起身。
　⒌同日上午9時28分2秒時，該男子再次彎腰，以雙手搬運一物
    體後，起身離開物品堆置處，往畫面上方移動。
　⒍同日上午9時28分11秒時，該男子雙手抬著一淺色、內裝有物
    品之箱子，跛行離開該騎樓，由畫面右上方離開畫面。
　⒎上開監視錄影畫面所顯示之地點為告訴人住家前騎樓，上開⒍
    所顯示該名男子搬離內裝有物品之淺色箱子，即告訴人所指
    置於其住處前騎樓正中央、如附表所示、內裝有銅線、拆線
    工具及廢線材等物品之收納箱無訛，業據告訴人證述屬實（
    見本院卷第206至208頁）。從而，上開⒊至⒍所顯示之男子即
    為竊取告訴人所有如附表所示之物之人。
　⒏上開⒈、⒉所示之機車騎士確為被告乙節，業據被告供承在卷
    （見本院卷第130頁）。由上開⒈、⒉所顯示被告之穿著，與
    上開⒊至⒍所示之男子相同，均為深色上衣、長褲，且上開⒊
    至⒍所示之男子於上開⒈、⒉所示被告騎車右轉後短短6秒之時
    間，旋即出現於被告轉彎處附近，又上開⒍所示，該名男子
    於搬離內裝有物品之淺色箱子時，係跛行離開，亦與被告長
    期裝有人工髖關節、不良於行之情形（見原審卷第133至215
    、294-1頁，本院卷第23頁）相符。是由上開各節以觀，均
    可認定上開⒊至⒍所示之男子與上開⒈、⒉所示之被告確為同一
    人無誤。
　⒐復參以，被告於案發前騎乘機車駛至案發現場前，其機車之
    腳踏板上並無物品，其雙腳於機車行駛時係置於機車腳踏板
    上，然於案發後之108年1月22日上午9時39分37秒至9時41分
    許，被告騎乘機車自案發地點離開，沿新北市板橋區文化路
    1段、漢生西路、國光路駛離，其機車腳踏板上已放置1只收
    納箱，以致於被告雙腳無法放置於機車腳踏板上，而是垂放
    在機車兩側等情，此有上開本院勘驗筆錄、截圖及監視器畫
    面翻拍照片可證，益徵被告確實有行經案發地點並拿取收納
    箱後離開之情。
  ㈤綜合上開被告之供述、告訴人之證述、監視器翻拍畫面暨檔
    案光碟、車輛詳細資料報表、本院110年1月6日當庭勘驗案
    發現場監視器錄影光碟之勘驗筆錄及截圖等各項事證，在在
    足證被告確實有於事實欄一所載時間、地點竊取告訴人所有
    、如附表所示、內裝銅線、拆線工具及廢線材之收納箱1個
    （價值共約4,800元）得手之事實。
  ㈥被告所辯不足採信之理由：
　⒈被告辯稱：監視錄影畫面只有拍到我騎車在路上行駛，沒有
    拍到我把停車、下車後的情形，且畫面黑黑的、無法辨識，
    無法證明我有犯下本案云云。然科學蒐證亦有其侷限性，尤
    其監視錄影設備因其放置之位置遠近、角度，均會影響其拍
    攝內容之清晰度，本案案發現場之監視錄影設備雖攝得案發
    當時行竊男子竊取物品之過程，然因距離、角度問題，以致
    未能清楚見得行竊男子的臉部，惟本院仍可依照監視錄影畫
    面所呈現行竊男子之影像、動作、行經路線，與卷內其他客
    觀事證，加以綜合分析、研判案發經過情形，並由該名行竊
    男子⑴出現之時間、地點與被告之密接性（該男子於被告騎
    乘機車轉彎後數秒即出現在被告轉進之巷口）、⑵衣著與被
    告當時所著衣物之一致性（均著深色上衣、長褲），以及⑶
    被告機車於案發前並無收納箱，於案發後即放置收納箱於機
    車腳踏板上等節，足認被告確實為案發地點監視錄影畫面所
    攝得之行竊男子無疑。故被告上開所辯，顯屬事後卸責之詞
    ，要無足採。
　⒉被告之辯護人雖為被告辯護以：被告長期裝有人工髖關節、
    不良於行，而以告訴人所稱遭竊物品重量達20公斤，被告顯
    然無法搬動該等物品云云，並提出國立臺灣大學醫學院附設
    醫院109年7月28日診斷證明書為證（見原審卷第294-1頁）
    。查被告固於90年間曾住院進行左髖人工關節置換術之事實
    ，有新北市立聯合醫院109年1月9日新北醫歷字第108348582
    0號函檢送被告於90年間之相關病歷資料1份在卷足憑（見原
    審卷第133至215頁）。被告因此有不良於行之情形，亦為被
    告所是認（見本院卷第23頁）。然依本院勘驗案發當時監視
    錄影畫面，可見行竊男子搬離告訴人失竊如附表所示之物時
    係跛行離去之情，核與被告因置換人工髖關節而不良於行乙
    節相互吻合，益足徵被告置換人工髖關節一事對於其搬動如
    附表所示物品之能力並無影響。參以告訴人於原審審理時亦
    陳稱：我之前做回收，遭竊物品重量大約20公斤左右，任何
    人都可以抬起等語（見原審卷第236頁）。從而，上開辯解
    顯與監視錄影畫面所顯示之事實不相符合，亦與常情相違，
    洵無足採。
　㈦綜上所述，被告確實有如事實欄一所載之竊盜犯行，其所為
    上開辯解，均屬事後卸責之詞，不足採信。本件事證明確，
    被告之犯行堪予認定。　
三、論罪
　㈠新舊法比較
    按行為後法律有變更者，適用行為時之法律。但行為後之法
    律有利於行為人者，適用最有利於行為人之法律，刑法第2
    條第1項定有明文。經查，被告行為後，刑法第320條業於10
    8年5月29日經總統公布修正，並於同年5月31日施行，而修
    正前刑法第32條第1項規定：「意圖為自己或第三人不法之
    所有，而竊取他人之動產者，為竊盜罪，處5年以下有期徒
    刑、拘役或5百元以下罰金。」，修正後則規定：「意圖為
    自己或第三人不法之所有，而竊取他人之動產者，為竊盜罪
    ，處5年以下有期徒刑、拘役或50萬元以下罰金。」足見修
    正後條文將法定刑關於罰金刑部分提高至50萬元，新舊法比
    較結果，自以修正前之規定較有利於被告，故依刑法第2條
    第1項前段之規定，適用被告行為時之法律即修正前刑法第3
    20條第1項之規定論處。
　㈡核被告所為，係犯修正前刑法第320條第1項之竊盜罪。
　㈢被告前因施用毒品案件，經臺灣臺北地方法院以104年審簡字
    1060號判決判處有期徒刑6月確定，於105年11月26日易服社
    會勞動履行完畢，有本院被告前案紀錄表在卷可參。被告受
    有期徒刑執行完畢，於5年以內故意再犯本件最重本刑為有
    期徒刑之罪，固已符合刑法第47條第1項之累犯要件，惟審
    酌被告前揭所犯為施用毒品案件，與本案犯罪類型與罪質並
    不相同，難認被告對於刑罰之反應力薄弱，且科以重刑亦無
    益於被告社會復歸，復綜觀全案情節，對比本案罪名之法定
    刑而言，其罪刑應屬相當，並非必再加重其最高或最低法定
    本刑不可，本院復已將被告之素行列為量刑因素之一（詳如
    後述），是認無再依累犯規定加重之必要（司法院釋字第77
    5號解釋意旨參照），附此說明。
四、上訴之判斷
　㈠原審經詳細調查後，以被告犯竊盜罪之事證明確，予以論罪
    科刑，固非無見。惟被告所竊取之物品為告訴人所有、置放
    於其住處前騎樓內、如附表所示內裝銅線、拆線工具及廢線
    材之收納箱1個（價值共約4,800元），已如前述，原審認被
    告僅竊取告訴人所有放置於其住處前騎樓內之白色塑膠收納
    箱1個（無證據證明其內裝有物品），即有違誤。又如附表
    所示之物均為被告本案犯罪所得，且均未扣案，均應依刑法
    第38條之1第1項前段、第3項規定宣告沒收及追徵，原審僅
    就如附表編號4所示之收納箱1個宣告沒收及追徵，亦有未合
    。
　㈡被告上訴意旨略以：根據本案卷證資料，無法證明被告有竊
    取告訴人所指遭竊物品，又本案依據起訴書之記載，經起訴
    之被告犯罪事實僅限於被告涉嫌徒手竊取銅線、拆線工具及
    廢線材1盒部分，不及於被告涉嫌竊取收納箱部分，基於不
    告不理原則，本案審理範圍應同受起訴書所載犯罪事實之限
    制，而原審認定被告涉嫌竊取銅線、拆線工具及廢線材1盒
    部分嫌疑不足，則被告竊取收納箱部分，即無從發生犯罪事
    實一部與全部之關係，不得就此未經起訴之其他事實併予裁
    判云云。
　㈢惟查，被告確實有如事實欄一所載之竊盜犯行，其空言否認
    及上開辯解，均無可採，業據本院論駁如前，故此部分上訴
    理由，實屬無據。再者，基於控訴原則，檢察官起訴之犯罪
    事實，係法院審判之對象，並為被告防禦準備之範圍，苟記
    載內容不致與其他犯罪相混淆，足以表明其起訴範圍，使法
    院得以確定審理範圍，並使被告知悉係因何犯罪事實被提起
    公訴而為防禦之準備，即屬完備，即使犯罪情節之記載未臻
    詳盡或略有誤認，苟未變更重要之基本事實，仍於案件同一
    性之範圍內，法院本得依職權於「起訴範圍」內加以認定，
    並進行證據調查、審判，尚不生未受請求之事項予以判決，
    或已受請求之事項未予判決之問題。又法院倘就變更之事實
    ，已於審判程序促使被告有辯明之機會，保障其防禦權獲得
    充分行使，自不能指摘有程序違背法令（最高法院109年度
    台上字第4227號判決意旨參照）。查本院所認定被告犯罪事
    實，核與起訴書犯罪事實欄所記載被告犯罪時間（108年1月
    22日上午）、犯罪地點（告訴人位於新北市○○區○○路0段000
    巷0弄0號住處前之騎樓）、犯罪行為態樣（徒手竊取告訴人
    所有之銅線、拆線工具及廢線材1盒【價值共約4,800元】）
    均相同，雖起訴書就行竊物品部分漏未記載盛裝上開物品之
    收納箱1個，而未臻詳盡，然仍於案件同一性之範圍內，且
    查，該等事實迭據告訴人於偵查、原審及本院審理時陳述在
    卷，並經原審、本院當庭勘驗案發現場監視器畫面無誤，復
    有案發現場監視器翻拍照片附卷可參，而被告於偵查、原審
    及本院審理時，均有就其是否竊取該收納箱部分之事實進行
    答辯（見偵查卷第26頁，原審卷第122、286、287頁，本院
    卷第90、91、198、200頁），對於被告之防禦權亦無妨礙，
    揆諸前開說明，並不生未受請求之事項予以判決之問題。從
    而，被告執此提起上訴，亦屬無據。
　㈣綜上所述，被告提起本件上訴，否認犯罪，雖無理由，然原
    判決既有上述違誤之處，自屬無可維持，應由本院予以撤銷
    改判。
五、科刑及沒收　 　 　 
  ㈠爰審酌被告不思以正當途徑賺取生活所需，未能尊重他人財
    產法益，竟徒手竊取告訴人所有如附表所示之物，造成告訴
    人受有財產上之損害，金額非鉅，然被告顯然欠缺尊重他人
    財產權之觀念，所為實非可取，且其犯罪後仍未見悔意，又
    曾有施用毒品及竊盜之前案紀錄，有本院被告前案紀錄表在
    卷可稽，素行非佳，兼衡被告高工畢業之教育程度、為中低
    收入戶、領有肢體障礙之身心障礙手冊、離婚、有1名成年
    子女，入監前從事清潔工及撿拾路邊資源回收物品之生活狀
    況（見原審卷第287頁，本院卷第199頁）等一切情狀，改量
    處如主文第2項所示之刑，並諭知易科罰金之折算標準。
  ㈡未扣案如附表所示之物，均為被告本案竊盜所得，爰依刑法
    第38條之1第1項前段、第3項規定宣告沒收，於全部或一部
    不能沒收或不宜執行沒收時，追徵其價額。
據上論斷，應依刑事訴訟法第369條第1項前段、第364條、第299
條第1項前段，判決如主文。
本案經檢察官秦嘉瑋提起公訴，被告提起上訴，檢察官壽勤偉到
庭執行職務。
中　　華　　民　　國　　110 　年　　2 　　月　　25　　日
                  刑事第十五庭  審判長法　官　林怡秀
                                      法　官　陳信旗
                                      法　官　古瑞君
以上正本證明與原本無異。
不得上訴。
                                      書記官  陳語嫣
中　　華　　民　　國　　110 　年　　2 　　月　　25　　日
附錄本案論罪科刑法條全文：
修正前中華民國刑法第320條
意圖為自己或第三人不法之所有，而竊取他人之動產者，為竊盜
罪，處5年以下有期徒刑、拘役或5百元以下罰金。
意圖為自己或第三人不法之利益，而竊佔他人之不動產者，依前
項之規定處斷。
前二項之未遂犯罰之。
附表：
編號 物品名稱 1 銅線 2 拆線工具壹組 3 廢線材 4 盛裝編號1至3所示物品之收納箱壹個